【裁判字號】    95,交上易,20
【裁判日期】    950315
【裁判案由】    公共危險
【裁判全文】
臺灣高等法院刑事判決                95年度交上易字第20號
上  訴  人  臺灣基隆地方法院檢察署檢察官
被      告  乙○○
上列上訴人因被告公共危險案件，不服臺灣基隆地方法院94年度
交易字第66號，中華民國94年11月24日第一審判決（聲請簡易判
決處刑案號：臺灣基隆地方法院檢察署94年度速偵字第426號）
，提起上訴，本院判決如下：
    主  文
原判決撤銷。
乙○○服用酒類，不能安全駕駛動力交通工具而駕駛，處罰金貳
萬元，如易服勞役，以參佰元折算壹日。
    事  實
一、乙○○明知服用酒類或其他相類之物，將使其駕駛車輛時之
    注意力減低，反應能力趨緩，而危及其他用路人之行車往來
    安全，竟仍自民國94年10月9日晚上11時30分許，在基隆市
    凱悅KTV飲用啤酒，嗣於翌日（10日）凌晨2時許，已達於不
    能安全駕駛動力交通工具之程度，仍駕駛車號9416─EF號自
    小客車自前開處所上路，由基隆市○○路往大武崙方向行駛
    ，於同日凌晨2時30分許行經基隆市○○路307號前之彎道時
    ，因受到酒精之影響，使其駕車之操控力及注意力減弱，竟
    仍疏於減速慢行，注意車前狀況，仍以約80公里之時速駕駛
    ，因而超越雙黃線擦撞對向車道丙○○所駕駛車號213─LY
    號營業用小客車，再撞擊同向甲○○所駕駛車號0726─KM號
    自小客車，致兩車分別受有左車頭受損、車尾受損之損失（
    毀損部分乙○○已與丙○○、甲○○達成和解，均未提出告
    訴）。經警據報到場處理，對乙○○施以呼氣酒精濃度測試
    ，達每公升0.39毫克，始知悉上情。
二、案經基隆市警察局第四分局移送臺灣基隆地方法院檢察署檢
    察官偵查後聲請以簡易判決處刑。
    理  由
一、
  (一)按被告以外之人於審判外之陳述，雖不符前四條之規定，而
    經當事人於審判程序同意作為證據，法院審酌該言詞陳述或
    書面陳述作成時之情況，認為適當者，亦得為證據。當事人
    、代理人或辯護人於法院調查證據時，知有第159條第1項不
    得為證據之情形，而未於言詞辯論終結前聲明異議者，視為
    有前項之同意，刑事訴訟法第159條之5定有明文。經查，證
    人丙○○、甲○○於警訊中之陳述，雖係審判外之陳述，惟
    公訴人及被告均未於言詞辯論終結前就丙○○、甲○○於警
    訊之陳述聲明異議，本院審酌該等言詞陳述作成時之情況，
    斟酌證人丙○○、甲○○於警詢中僅係單純陳述車禍發生經
    過，且彼2人於警詢中即表明不對被告提出告訴，與本案已無
    何利害關係，依其警詢筆錄作成時之情況，認為適當，依刑
    事訴訟法第159條之5之規定，證人丙○○、甲○○於警訊中
    之陳述，得為證據。
  (二)被告於前開時、地飲酒後仍駕駛車號9416─EF號自小客，行
    經基隆市○○路307號前之彎道時，仍以約80公里之時速駕駛
    ，因而超越雙黃線擦撞對向車道丙○○所駕駛車號213─LY號
    營業用小客車，再撞擊同向甲○○所駕駛車號0726─K M號自
    小客車，致兩車分別受有左車頭受損、車尾受損之損失，被
    告肇事後，經警對其施以呼氣酒精濃度測試，達每公升0.39
    毫克等情，業據被告於警詢、偵查、原審及本院審理時自白
    不諱（偵查卷第2、23、24頁，原審交易卷第18頁，本院95
    年2月21日筆錄），核與證人丙○○、甲○○於警詢中陳述
    被告駕駛車肇事經過之情節相符，亦有測試觀察紀錄表、基
    隆市警察局舉發違反道路交通管理事件通知單、道路交通事
    故調查報告表各1份在卷可稽，足認被告之自白應與事實相
    符。
  (三)查法務部於85年5月10日邀集相關專業機構召開「研商訂定
    刑法第185條之3服用毒品、麻醉藥品、酒類或其他相類之物
    ，不能安全駕駛交通動力工具之認定標準」會議，其結論認
    ：該條係抽象危險犯，不以發生具體危險為必要，參考德國
    、美國之認定標準，對於酒精濃度呼氣已達每公升0.55毫克
    (0.55mg/L)或血液濃度達零點11%以上，肇事率為一般正常
    人之十倍，認為已達「不能安全駕駛」之標準；至於上揭數
    值以下之行為，如輔以其他客觀事實得作為「不能安全駕駛
    」之判斷時，亦應依刑法第185條之3之規定移送法辦處以刑
    罰等語，有法務部88年5月17日法規決字第01 29219號函
    在卷可稽。由此函文可知，酒精濃度呼氣達0.55mg /L），
    係檢察機關作為判斷行為人是否已達不能安全駕駛程度之原
    則性標準，低於上揭數值者，則應依具體個案，衡量行為人
    駕車時飲用酒類之程度，並參考行為人當時受酒精影響之精
    神狀態、駕駛、操控車輛能力等情形，以作為判定行為人是
    否符合「不能安全駕駛」要件之依據。是以刑法上所謂「服
    用酒類不能安全駕駛動力交通工具」，觀察重點在於酒精對
    駕駛人在交通工具高速動力運轉狀況下維持身心整體應變能
    力之影響，如果根據通常生活上之客觀經驗已不能確保駕駛
    人穩定而有效地操控動力交通工具，自屬法律所要規範之對
    象，與駕駛人有無喝醉、神智是否清楚均無必然關連。而醫
    學文獻上認吐氣所含酒精濃度達每公升0. 25毫克者，有輕
    度協調功能降低之現象；每公升達0.5毫克者，有反應較慢
    、感覺減低、影響駕駛之現象；每公升達0. 75毫克者，有
    思考改變、個性行為改變之現象；每公升達1. 0毫克者，有
    步態不穩、噁心想吐、精神混惑不清晰之現象，此有行政院
    國軍退除役官兵輔導委員會臺北榮民總醫院88年8月5日（88
    ）北總內字第26868號函及附件存卷可按。被告於原審中雖
    坦承酒後駕車，並願為認罪，然陳稱：其酒量不錯，當時精
    神狀況亦佳，肇事後動作較慢係因受肇事驚嚇所致云云，惟
    證人即查獲警員曾逢椿於原審中具結證稱：被告當時講話有
    酒精味道，眼睛對光的反應較慢，正常人對光線速度很快，
    且被告行為舉止較緩慢，包括走路、走樓梯都較慢等語明確
    （原審簡字卷94年10月31日訊問筆錄第2頁），再觀以被告
    自承其當時駕車時有受到飲酒之影響及本件車禍之發生係因
    被告行經彎道疏未減速，注意車前狀況，仍以時速80公里之
    速度高速行駛，以致，跨越雙黃線直接擦撞對向車道丙○○
    所駕駛車號213─LY號營業用小客車，再撞擊同向甲○○所
    駕駛車號0726─KM號自小客車，致兩車分別有左車頭受損、
    車尾受損之損失，其撞擊力量甚大，被告復無何明顯煞車動
    作，違規情節嚴重之情形，顯證被告當時之注意能力、駕車
    操控能力均較其正常狀況有所衰退，是被告於駕車當時，已
    因服用酒類而達不能安全駕駛動力交通工具之程度甚明。
  (四)綜上，本件事證明確，被告酒後不能安全駕駛動力交通工具
    而駕駛之犯行，洵堪認定。
二、核被告本案所為，係犯刑法第185條之3之服用酒類不能安全
    駕駛動力交通工具而駕駛罪。
三、原審以被告酒精測試值未達實務上逾0.55mg/L之酒醉參考值
    ，及肇事時係雨天、夜間，且現場為一大彎道，被告並稱係
    因超速行駛，迨見二向之二車似均停止路中，為閃煞而，而
    先行擦撞同向前車車尾，再擦撞對向左前車身，非公訴人所
    指超越雙黃線行駛，先擦擦撞對向車輛後，再擦撞同向車輛
    肇事。是被告肇事乃因行經彎道仍超速行駛，於見前方路況
    時不及閃煞所致，其肇事與其酒醉不能安全駕駛，難認有何
    因果關係云云，而為被告無罪之判決。惟查：
  (一)本件原係檢察官聲請逕以簡易判決處刑，經原審訊問後，自
    行（原審承審法官於簡易案件訊問後，未經行政程序簽請改
    列通常審判程序案件或合議庭裁定）改依通常審判程序，於
    準備程序中係以被告於原審為有罪陳述為由，依刑事訴訟法
    第273條之1第1項規定，以合議庭裁定改行簡式審判程序，
    由原承審受命法官獨任審判而為判決，固有原審判決可參。
    惟按刑事訴訟法第273條之1第1項所規定法院得裁定進行簡
    式審判程序之「被告就被訴事實為有罪之陳述」，係指被告
    對檢察官起訴之犯罪事實為有罪之承認，此項承認，在故意
    犯之情形，應對客觀之犯罪事實及主觀之故意，均為有罪承
    認，始足當之，否則，尚不能認被告對檢察官所訴之事實為
    「有罪之陳述」，猶不能以被告單純稱：「我認罪」等語，
    就可不顧被告是否對被訴之客觀犯罪事實或主觀犯意有所爭
    執，逕為進行簡式審判程序之裁定，而且若被告為有罪陳述
    後，於簡式審判程序進行中，又對被訴事實之存否為爭執，
    即不得再行簡式審判程序，而應由法院撤銷原裁定，依通常
    程序審判之，此見刑事訴訟法第273條之1第1項、第2項規定
    及其立法理由自明。又除簡式審判程序及簡易程序案件外，
    第一審應行合議審判，92年9月1日生效施行之刑事訴訟法第
    284條之1定有明文。第一審審判程序，若在被告未對被訴事
    實為真實有罪陳述之情形下，逕由獨任法官依簡式審判程序
    判決處刑，要與刑事訴訟法第273條之1、第284條之1規定之
    第一審審判程序要件不合，所踐行之簡式審判程序非但違背
    法令，且有違憲法第8條第1項所揭櫫「非由法院依法定程序
    不得審問處罰」之正當法律程序之憲法保障，依此違法之簡
    式審判程序所為之判決，應屬有重大瑕疵，不能維持。查本
    案被告在原審簡易程序中，於見證人曾逢椿為上揭證述後，
    改供稱：「當時反應慢係因車禍被嚇到，伊酒量不錯，肇事
    係因當地彎道無法看到前面路況」云云（原番基交簡卷第14
    頁），而原審承辦之受命法官於被告為此一未承認有「不能
    安全駕駛動力交通工具而駕駛」犯罪事實之供述後，於同日
    逕行改適用通常程序，並以受命法官身分進行準備程序，在
    被告僅稱：我認罪等語之後，該受命法官根本未就被告於本
    案駕車當時有無因飲酒而有不能安全駕駛動力交通工具而駕
    駛之事實，訊問被告，直接於同日經原審法院依合議庭裁定
    改行簡式審判程序後，立刻由受命法官獨任進行簡式審判程
    序，於當日之審判期日，承審法官亦未就被告於本案駕車當
    時有無因飲酒而有不能安全駕駛動力交通工具而駕駛之事實
    ，再訊問被告（因被告在同日之簡易程序，已有為不承認該
    事實之辯解，法院如欲以簡式程序審判，自應就此原有爭執
    之事實，再次訊明被告），隨即辯論終結，俱有原審筆錄可
    查（見原審交易卷第17、18頁），原審置被告於簡易程序中
    未實質認罪之供述於不顧，仍逕由獨任法官依簡式審判程序
    而為判決（仍援用原通常審判程序之案號），然於原審判決
    中卻敘明：「上列被告因公共危險案件，經檢察官聲請簡易
    判決處刑（94年度速偵字第426號），經本院認有刑事訴訟
    法第451條之1第4項但書第3款情形，經改依通常程序並判決
    如下︰」等語，其踐行之簡式審判程序違背法令，其所為之
    判決即屬有重大瑕疵，實有可議，不能維持。
  (二)一般完全正常意識之駕駛人，於遇天雨、夜間、彎道之情況
    ，應會更加小心駕駛，且若依一般人正常狀況所為合理之駕
    駛小客車行為，亦無任意跨越雙黃線侵入來車道行駛之理，
    被告酒精測試值雖未逾0. 55mg/L之上述參考值，但依其於
    警詢、偵查及本院之供述、證人丙○○、甲○○於警詢中之
    陳述、現場路況、本件車禍肇事經過及撞擊情況等情形，應
    足認被告於駕車之時已處於因服用酒類而不能安全駕駛動力
    交通工具之狀態，均見前述。原審未查，而為被告無罪之諭
    知，亦有未當。
四、本件檢察官提起上訴，指摘原審判決不當，為有理由，自應
    由本院將原審判決予以撤銷改判。爰審酌被告明知酒精成分
    對人之意識能力具有不良影響，酒後駕車對一般往來之公眾
    及駕駛人自身皆具有高度之危險性，竟漠視自身安危，並枉
    顧公眾安全，而於服用酒類後已處於不能安全駕駛動力交通
    工具之狀態，猶貿然駕駛小客車以致肇事，本應從重量刑，
    惟念被告前無科刑紀錄，有臺灣高等法院被告前案紀錄表一
    份在卷可考，素行尚可，於本院審理時坦承酒醉，但亦承認
    飲酒對其當日之駕車能力有所影響，態度尚稱良好等一切情
    狀，量處如主文第2項所示之刑，並諭知易服勞役之折算標
    準。
據上論斷，應依刑事訴訟法第369條第1項前段、第364條、第299
條第1項前段，刑法第185條之3、第42條第2項，罰金罰鍰提高標
準條例第2條，判決如主文。
本案經檢察官林慶宗到庭執行職務。
中    華    民    國    95    年    3    月    15    日
                  交通法庭審判長法  官  林堭儀
                                法  官  宋  祺
                                法  官  蔡明宏
以上正本證明與原本無異。
不得上訴。
                                書記官  陳建邦
中    華    民    國    95    年    3    月    17    日
附錄：本案論罪科刑法條全文
中華民國刑法第185條之3
服用毒品、麻醉藥品、酒類或其他相類之物，不能安全駕駛動力
交通工具而駕駛者，處1年以下有期徒刑、拘役或3萬元以下罰金
。


司法院資訊處製作；財團法人民間司法改革基金會備份。
